【裁判字號】    97,台上,1012
【裁判日期】    970313
【裁判案由】    違反毒品危害防制條例
【裁判全文】
最高法院刑事判決            九十七年度台上字第一０一二號
上  訴  人  乙○○○
                      （
            甲 ○ ○
上列上訴人等因違反毒品危害防制條例案件，不服台灣高等法院
高雄分院中華民國九十六年十二月三日第二審更審判決（九十六
年度上更(一)字第二六九號，起訴案號：台灣高雄地方法院檢察署
九十五年度偵字第一一三四九號），提起上訴，本院判決如下：
    主  文
上訴駁回。
    理  由
按刑事訴訟法第三百七十七條規定，上訴於第三審法院，非以判
決違背法令為理由，不得為之。是提起第三審上訴，應以原判決
違背法令為理由，係屬法定要件。如果上訴理由書狀並未依據卷
內訴訟資料，具體指摘原判決不適用何種法則或如何適用不當，
或所指摘原判決違法情事，顯與法律規定得為第三審上訴理由之
違法情形，不相適合時，均應認其上訴為違背法律上之程式，予
以駁回。本件上訴人乙○○○上訴意旨略稱：由監聽譯文顯示，
乙○○○已表明並無第二級毒品甲基安非他命可供販賣，陳文聰
怎可能欲向其購買毒品？故陳文聰係欲託上訴人幫其購買毒品甚
明。又陳文聰通電表示欲以新台幣（下同）一萬二千元購買一錢
之甲基安非他命後，上訴人隨即聯絡「阿昇」表明購買同價額之
毒品，足見絕無意圖營利從中賺取價差或量差之意。另陳文聰當
晚並未至上訴人住處，否則如上訴人已交付半錢毒品，隔天再交
付剩餘之半錢毒品，則於翌日與甲○○聯絡送毒品來後，應即聯
絡陳文聰取貨，何以於翌日下午陳文聰連打二通電話均未接聽，
此係因上訴人怪其前晚爽約而故意不接來電，原審未詳究及此，
顯與經驗法則有違。又陳文聰如存放六千元在上訴人處，並約定
隔日交付另半錢毒品，上訴人何須於凌晨一時二十五分去電「阿
昇」催促毒品？另「阿昇」在電話中亦表示價錢也不一樣，衡情
上訴人應告知陳文聰價格變動，然上訴人並未聯絡陳文聰告知其
事。而上訴人在電話中曾詢問「阿昇」有無「零散的」，亦與原
審認定上訴人尚欠陳文聰半錢毒品之事實矛盾。上訴人如欲以五
千元向甲○○購買半錢毒品而賣予陳文聰六千元，從中賺取一千
元之價差，則大可下樓與甲○○接洽，勿須使其上樓與陳文聰見
面，事實上甲○○所攜半錢毒品係欲與上訴人共同吸食。案發當
晚係陳文聰爽約，上訴人乃與其姐張簡賜美合資向「阿昇」購買
半錢毒品，嗣因張簡賜美對品質滿意，上訴人始於翌日凌晨去電
「阿昇」欲再購買半錢毒品，案發之初上訴人為保護其姐未供出
上情，嗣張簡賜美因施用毒品在監服刑，已無保護必要，上訴人
乃於原審聲請傳訊作證，原審雖予駁回，然對案情釐清仍有其必
要性等語。上訴人甲○○上訴意旨略稱：上訴人尚未交付毒品與
乙○○○，原判決以販賣第二級毒品論罰，適用法則不當。上訴
人之警詢筆錄非出於任意性陳述，業經原審予以勘驗，雖警員尤
啟明證稱上訴人係在自由意志下陳述，原審未再調查，當然違法
。共同被告乙○○○已供稱係邀陳文聰共同向「阿昇」購買毒品
，上訴人攜帶之毒品係欲與乙○○○、陳文聰共同施用，原判決
認上訴人販賣毒品於法有違。監聽譯文中未見上訴人有明確應允
出賣毒品之意思表示，又該譯文係警方片面製作，未經勘驗譯文
與錄音內容是否相符，自無證據能力等語。
惟查：證據之取捨、事實之認定，乃事實審法院職權行使之範圍
，事實審法院經調查證據之結果，本於確信，依自由心證之取捨
證據，苟其取捨，與經驗法則或論理法則無違，即不得任意指為
違法，而據為適法之第三審上訴理由。本件原判決認定乙○○○
、甲○○分別有原判決事實欄所載販賣第二級毒品之犯行，係以
乙○○○、甲○○於警詢及第一審之供述，證人陳文聰、尤啟明
之陳述，警方對乙○○○使用之0000000000號行動電
話實施通訊監察之通訊監察書及監聽譯文，扣案之第二級毒品甲
基安非他命，高雄醫學大學附設中和紀念醫院之檢驗報告，扣案
之行動電話二支，及第一審法院對甲○○警詢錄音帶之勘驗結果
等證據資料，為綜合之判斷，認上訴人等之犯行均應堪認定。並
說明上訴人等事後否認販賣甲基安非他命犯行，辯稱乙○○○原
係與陳文聰合資向「阿昇」購買毒品，因陳文聰爽約而由乙○○
○與其姐張簡賜美合資購買半錢毒品，及甲○○攜帶之扣案毒品
係欲與乙○○○共同施用云云，惟陳文聰始終否認與乙○○○合
資購買毒品，且二人通話內容並未談及合資購買毒品，而通話時
陳文聰已抵達乙○○○住處樓下，乙○○○邀其上樓後，隨即在
二分鐘後致電「阿昇」，乙○○○亦不否認當天確自「阿昇」處
取得毒品，倘陳文聰未交付一萬二千元，則乙○○○如何能與「
阿昇」進行交易。再由事後乙○○○於翌日凌晨開始頻頻聯絡「
阿昇」洽詢能否再取得半錢毒品，且確定無法取得後，再由乙○
○○向甲○○洽購毒品，並於談妥交易後才又聯絡陳文聰到其住
處，自可認定乙○○○自陳文聰處收取之價款確為最初合意之一
萬二千元，且約定交付之毒品數量為一錢，而「阿昇」交付之毒
品僅有半錢，且交付對象為乙○○○，乙○○○辯稱合資購買乙
節並無可採。乙○○○與甲○○二人之通話內容所示，乙○○○
除探詢有無甲基安非他命外，尚表明需求數量及價格，顯係立於
買受人之地位而為要約，而甲○○對所詢事項為肯定之答覆，則
係立於出賣人之地位而為承諾。而乙○○○與甲○○聯絡購買毒
品之目的，係為補足完成其與陳文聰所約定之毒品交易。又乙○
○○自陳文聰處取得一萬二千元後，分別以六千元、五千元向「
阿昇」及甲○○購得半錢之甲基安非他命，顯有一千元之價差利
潤。販賣毒品乃違法行為，交易雙方類皆以隱匿秘密之方式而為
，且毒品無公定價格，每次購買價量，隨時可能依雙方關係深淺
、資力、需求量及對行情之認知、來源是否充裕、查緝是否嚴緊
，購買者被查獲時供述來源對象之可能性風險等因素之評估，因
而異其標準，機動調整，非可一概而論。販賣毒品之利潤所得，
除經坦承犯行或價量俱屬明確者外，本難查得實情，是以除非別
有積極事證，足認係以同一價量委託代買、轉售或無償贈與，確
未牟利以外，尚難執此遽認非法販賣毒品之證據尚有不足。甲○
○於乙○○○表示要購買毒品後，須另向「阿發」販入毒品始可
完成交易，苟無任何利潤可圖，應無甘冒被查緝而觸重刑之危險
，其如此積極而「隨叫即送」，謂其毫無任何利益，顯與常情不
合，其所稱以五千元販入毒品乙節自有可疑，其係基於營利意圖
而販入甲基安非他命，且其販入之價格必較售出之價格低廉而從
中賺取差價牟利，應屬合理之認定。另乙○○○聲請訊問張簡賜
美，其主張之待證事實與監聽譯文內容及乙○○○原有供述，顯
然均有不符，無調查必要等情。因而撤銷第一審所為之科刑判決
，改判仍分別論處乙○○○、甲○○販賣第二級毒品罪刑（乙○
○○累犯，處有期徒刑八年，甲○○處有期徒刑七年六月），已
詳敘其所憑之證據及認定之理由。所為論斷，俱有卷存證據資料
可資覆按，並無採證或認定事實違背經驗法則或論理法則，或其
他違背法令之情形。上訴意旨雖指原判決違法，惟查：(一)、毒品
危害防制條例第四條第二項所謂販賣行為，不以販入後復行賣出
為必要，只要以營利意思之目的，而有販入或賣出二者其一之行
為，即足構成。行為人持有第二級毒品，有以主觀上營利售賣意
圖而販入，其雖未及賣出，仍應論以販賣第二級毒品既遂罪責。
本件原判決認定甲○○係基於營利之意圖向「阿發」販入半錢甲
基安非他命，欲販賣與乙○○○，揆諸上揭說明，則其以營利之
意圖販入甲基安非他命時，其販賣第二級毒品之行為即屬既遂，
原判決因而論以販賣第二級毒品既遂罪刑，適用法則自無不當。
(二)、第一審法院於九十五年八月二十九日行準備程序時，已當庭
播放第0000000000號行動電話於九十五年四月十八日
下午三時三十二分二秒之通訊監聽錄音帶（即乙○○○與甲○○
之通訊）勘驗，勘驗結果與警卷第三十四頁之監聽譯文完全一致
，甲○○、乙○○○亦均坦承是渠等之聲音無訛，有勘驗筆錄可
稽（見第一審卷第一五五、一五六頁）。甲○○於原審法院審理
時監聽譯文之內容亦未爭執，且陳稱對該勘驗筆錄無意見等語（
見原審卷第八十三、八十七、八十八頁）。甲○○上訴意旨指稱
卷內監聽譯文未經勘驗是否與錄音內容相符，無證據能力云云，
顯與卷內資料不符。(三)、甲○○之警詢錄音經第一審法院勘驗結
果，其中警詢筆錄少部分漏載及誤載部分，業經原審法院予以排
除，未採為證據。其餘關於員警依據監聽譯文內容詢問是否乙○
○○要向其購買安非他命等部分，甲○○雖係經員警重複詢問後
始答稱「是」，然依甲○○於偵查中之陳述、證人尤啟明警員之
證述，及第一審法院勘驗結果，警員在重覆詢問甲○○時，既未
施以強暴、脅迫、利誘、詐欺或其他不正方法，甲○○所為之陳
述顯仍係出於自由意志，而具有任意性，原審法院因認甲○○於
警詢中所為之上開陳述有證據能力，經核亦與證據法則無違。(四)
、乙○○○於原審雖聲請傳喚證人張簡賜美，欲證明陳文聰於九
十五年四月十七日晚間並未至其住處，及其係與張簡賜美合資向
「阿昇」購買毒品等情。惟原審依據卷內證據資料綜合判斷，認
本件待證事實已經明確，而乙○○○主張之上開事實與監聽譯文
及其原先供述內容顯然不符，因認並無調查之必要，已於理由內
詳細敘明所憑之理由。乙○○○欲聲請張簡賜美證明之事項，顯
然無法推翻監聽譯文之內容，原審法院因而未為無益之調查，自
無應於審判期日調查之證據未予調查之違法可言。乙○○○、甲
○○之其餘上訴理由並未依據卷內訴訟資料具體指摘原判決有何
違背法令情事，仍就原判決已調查及依憑證據所為認事採證之合
法職權行使，任憑己見任意指摘為違法，或重複為事實上之爭執
，核與法律規定得為第三審上訴理由之違法情形，不相適合。其
上訴違背法律上之程式，均應予駁回。
據上論結，應依刑事訴訟法第三百九十五條前段，判決如主文。
中    華    民    國  九十七  年    三    月   十三   日
                      最高法院刑事第六庭
                          審判長法官  陳  正  庸
                                法官  賴  忠  星
                                法官  林  秀  夫
                                法官  宋      祺
                                法官  陳  祐  治
      本件正本證明與原本無異
                                      書  記  官
中    華    民    國  九十七  年    三    月   十八   日
                                                      v


司法院資訊處製作；財團法人民間司法改革基金會備份。
